臺灣新竹地方法院民事裁定  
110年度監宣字第95號
聲  請  人  陳裕誠  
（下稱聲請人）        
代  理  人  陳又寧律師
相  對  人  陳俊宇  
（下稱相對人）      

關  係  人  嘉義市政府    

法定代理人  黃敏惠  
關  係  人  陳宥儒  

            陳薇羽  

上列當事人間監護宣告事件，本院裁定如下：
    主  文
一、宣告陳俊宇（男，民國00年0月00日生，身分證統一編號：Z
    000000000號）為受輔助宣告之人。
二、選定嘉義市政府為受輔助宣告之人陳俊宇之輔助人。
三、聲請程序費用由受輔助宣告之人負擔。
    理  由
一、本件聲請意旨略以：相對人自8年前出現帕金森氏症症狀，
    於民國108年3月14日起因曾有幻聽、幻視、失眠、情緒不佳
    等症狀，持續於精神科接受治療，前開病狀除已導致相對人
    出現行動障礙、精神上更伴隨衝動控制問題，此前業因涉犯
    竊盜罪、詐欺罪接受司法調查，為避免相對人受疾病之影響
    再造成社會之危害，故而提起本件輔助宣告之聲請，查相對
    人雖因近日於桃園就醫、為交通方便，而自嘉義市北上暫居
    於聲請人住所，然聲請人多年來為照顧同住之年邁父親陳嘉
    芳日常生活，已耗盡心力、被迫提早申請退休陪伴父親，實
    無力再擔任相對人之輔助人，並無自為輔助人之意願；而相
    對人設籍於嘉義市○區○○○街00號，該不動產為相對人父親陳
    嘉芳出資所購，為兩造之祖厝，原為相對人所有，詎相對人
    前妻即相對人子女陳宥儒、陳薇羽之母親陳俞甄於108年1月
    間乘相對人認知功能退化，哄騙其再辦理結婚登記後移轉予
    己、其後旋即又再辦理離婚，使相對人喪失其養老安居住所
    之所有權，令聲請人深感悲憤、無奈。再者，相對人雖喪失
    該房地所有權，然該房地仍為相對人設籍之住所，兩名子女
    陳宥儒、陳薇羽不僅為相對人之直系血親，亦與相對人同設
    籍於該址，平日常返回該址住居，相對人於病況穩定後亦將
    返回嘉義修養，渠等應可就近協助相對人之生活、同時負扶
    養義務，本應適任為相對人之輔助人，倘陳宥儒、陳薇羽不
    同意為輔助人，且鈞院認由相對人設籍之嘉義市政府擔任相
    對人之輔助人為適宜，聲請人亦可同意，併請指定嘉義市政
    府市長為輔助人等語。（聲請人原主要係聲請為監護宣告，
    嗣依鑑定結果認為其僅達輔助宣告程度，本件即改為聲請輔
    助宣告）。並提出戶籍謄本、陸教授神經科診所及六竹診所
    診斷證明書、親屬系統表等件為憑。另關係人陳宥儒、陳薇
    羽經通知後均未到庭，然均提出書面表明其等均不同意擔任
    相對人之監護人一職等語（見本院卷第64至66頁）。
二、按對於因精神障礙或其他心智缺陷，致不能為意思表示或受
    意思表示，或不能辨識其意思表示之效果者，法院得因本人
    、配偶、四親等內之親屬、最近一年有同居事實之其他親屬
    、檢察官、主管機關或社會福利機構之聲請，為監護之宣告
    ；對於因精神障礙或其他心智缺陷，致其為意思表示或受意
    思表示，或辨識其意思表示效果之能力，顯有不足者，法院
    得因本人、配偶、四親等內之親屬、最近一年有同居事實之
    其他親屬、檢察官、主管機關或社會福利機構之聲請，為輔
    助之宣告，民法第14條第1項、第15條之1第1項分別定有明
    文。又按法院對於監護宣告之聲請，認為未達應受監護宣告
    之程度，而有輔助宣告之原因者，得依聲請或依職權以裁定
    為輔助之宣告。法院為前項裁定前，應使聲請人及受輔助宣
    告之人有陳述意見之機會，家事事件法第174條第1項、第2
    項定有明文。
三、查本件聲請人為相對人之胞弟，有聲請人提出之戶籍謄本附
    卷可憑，是聲請人為有權提起本件聲請之人，堪可認定。又
    本院於110年4月28日會同鑑定人即林正修診所精神科林正修
    醫師於林正修診所第二診療室就相對人現況為鑑定時，相對
    人坐於診間椅子上，經點呼姓名有回應等語，聲請人並稱：
    「因相對人手機一直看直播一直花錢，幫他還錢像無底洞一
    樣，去台哥大人家說他手機有問題，叫他辦遠傳電信他又辦
    ，遠傳的電話費每個月也是三、四千，所以提出本件聲請。
    」等語，相對人則稱：「我買禮物送直播主，還有玩遊戲，
    （問：若監護宣告或輔助宣告，由他人幫你處理事務好不好
    ）好。」等語，此有同日精神鑑定調查筆錄在卷可佐。另參
    酌鑑定人就聲請人所為之鑑定結果認略以：相對人為巴金森
    氏症合併器質性精神症，受到精神疾病的影響，對於一般生
    活事務之處理有部分困難，判斷及決策能力也受到限制；相
    對人目前因器質性精神症，致其辨識其所為意思表示效果之
    能力，顯有不足，建議為輔助之宣告等情，有該診所110年4
    月30日家鑑110035號函暨所附鑑定報告在卷足憑，並有聲請
    人所提出相對人之上開診斷證明書可稽。綜上，堪認相對人
    因精神障礙之影響，致其為意思表示、受意思表示及辨識其
    意思表示效果之能力，均顯有不足，而有輔助宣告之原因，
    聲請人聲請對相對人為輔助宣告為有理由，應予准許。
四、次按，受輔助宣告之人，應置輔助人；法院為輔助之宣告時
    ，應依職權就配偶、四親等內之親屬、最近一年有同居事實
    之其他親屬、主管機關、社會福利機構或其他適當之人選定
    一人或數人為輔助人；法院選定輔助人時，應依受輔助宣告
    之人之最佳利益，優先考量受輔助宣告之人之意見，審酌一
    切情狀，並注意下列事項：一、受輔助宣告之人之身心狀態
    與生活及財產狀況。二、受輔助宣告之人與其配偶、子女或
    其他共同生活之人間之情感狀況。三、輔助人之職業、經歷
    、意見及其與受輔助宣告之人之利害關係。四、法人為輔助
    人時，其事業之種類與內容，法人及其代表人與受輔助宣告
    之人之利害關係，民法第1113條之1第1項及同條第2項準用
    第1111條、第1111條之1分別定有明文。查聲請人及關係人
    陳宥儒、陳薇羽均無意擔任本件之輔助人，此有其等所提出
    之上開書面意指可資查悉。本院審酌相對人已離異，雖有兩
    名子女即關係人陳宥儒、陳薇羽，然其2人皆無意願出任聲
    請人輔助人之職。又聲請人代理人到庭陳稱：（問：〈提示
    嘉義市政府覆函〉，有何意見？）相對人的兩名扶養義務人
    都沒有意願擔任，聲請人認為由主管機關擔任相對人的輔助
    人比較適合。（問：尚有何意見補充？）相對人之前有被詐
    騙集團當作幫助詐欺的工具，導致相對人有受到刑事追訴及
    求償，必須要賠償被害人20、30萬元，需要特別注意等語（
    見本院110年8月25日筆錄），本院參諸上情，並審酌關係人
    嘉義市政府設有職司身心障礙者之權益維護、福利服務及相
    關機構之監督與輔導等事項之專責單位，並有眾多學有專精
    之社會工作人員從事相關業務，對身心障礙之人提供保護、
    服務及照顧等事務最為熟悉，並為相對人設籍地之主管機關
    ，故基於受輔助宣告之人之最佳利益考量，認由關係人嘉義
    市政府擔任受輔助宣告人之輔助人為宜，爰選定嘉義市政府
    為本件受輔助宣告之人之輔助人。
五、末者，由民法第15條之2規定可知，受輔助宣告之人並未喪
    失行為能力，且依法並未完全剝奪其財產處分權。再參酌同
     法第1113條之1規定，並無準用同法第1094條、第1099條及
      第1099條之1、第1103條第1項規定，亦即受輔助宣告人之
    財產，不由輔助人管理，輔助人對於受輔助宣告人之財產，
    並無規定應與經法院或主管機關所指定之人會同開具財產清
    冊 ，故本件毋庸指定會同開具財產清冊之人，附此敘明。
六、依家事事件法第177條第2項、第164條第2 項裁定如主文 。
中　　華　　民　　國　　110 　年　　9 　　月　　10　　日
               家事法庭  法　　　官  林建鼎 
以上正本係照原本作成。
如對本裁定抗告，須於裁定送達後10日之不變期間內，向本院提
出抗告狀（需附繕本），並繳納抗告費新臺幣1,000元。
中　　華　　民　　國　　110 　年　　9 　　月　　10　　日
                         書　記　官　林毓青